臺中高等行政法院判決
                                     110年度交上字第92號
上  訴  人　交通部公路總局新竹區監理所

代　表　人　吳季娟
被 上訴 人　徐泊楷
上列當事人間交通裁決事件，上訴人對於中華民國110年6月24日
臺灣苗栗地方法院110年度交字第25號行政訴訟判決，提起上訴
，本院判決如下：
    主  文
一、上訴駁回。
二、上訴審訴訟費用新臺幣750元由上訴人負擔。
    理  由
一、被上訴人所有車牌號碼0000-00號自用小客車（下稱系爭車
    輛），分別於附表「違規時間」欄所示之時間，行駛於附表
    「違規地點」欄所示之地點，各有「行駛高速公路未依規定
    變換車道」之違規行為，遭民眾於附表「檢舉日期」欄所示
    時間檢具事證檢舉，經內政部警政署國道公路警察局第二公
    路警察大隊楊梅分隊（下稱舉發機關）警員填製附表「舉發
    單」欄所示之違反道路交通管理事件通知單（下各稱附表編
    號1、2所示舉發單，下合稱附表所示舉發單）舉發；被上訴
    人接獲附表所示舉發單後提起申訴，惟上訴人仍認被上訴人
    確有前揭違規情事，遂於民國110年3月23日依道路交通管理
    處罰條例（下稱處罰條例）第33條第1項第4款、第63條第1
    項及違反道路交通管理事件統一裁罰基準及處理細則等規定
    ，以附表「裁決書（處分）」欄所示違反道路交通管理事件
    裁決書（下各稱附表編號1、2所示之處分，下合稱附表所示
    之處分），各裁處附表「裁處主文」欄所示內容。被上訴人
    對附表所示之處分不服，提起行政訴訟，經臺灣苗栗地方法
    院110年度交字第25號行政訴訟判決（下稱原判決）撤銷附
    表編號2所示之處分，上訴人不服，遂提起本件上訴。
二、被上訴人起訴之主張及聲明、上訴人於原審之答辯及聲明、
    原判決認定之事實及理由，均引用原判決書狀所載。
三、上訴人上訴意旨略以：
  ㈠94年12月28日依立法委員葉宜津等提案修正通過之處罰條例
    第85條之1第2項規定，其提案理由係為增加嚴重超速行為之
    處罰，以及為因應長隧道安全，爰為但書規定（參照立法院
    第6屆第2會期第3次會議議案條文修正總說明）。於此處罰
    條例第85條之1第2項係針對「持續超速」、「持續行駛路肩
    」、「持續未保持安全距離」等違規，與被上訴人「行駛高
    速公路未依規定變換車道（未使用方向燈）」之違規態樣不
    同。考其立法意旨，係為解決交通違規狀態持續不改正，卻
    無得連續舉發規定之缺失而定，須就駕駛人一直存在之同一
    違規事實，始有該前揭連續舉發規定之適用，故本件應無適
    用問題，臺灣新北地方法院109年交字第358號判決、臺灣新
    竹地方法院108年交字第90號判決參照。
  ㈡被上訴人所有系爭車輛分別於110年2月2日6時45分許行經國
    道1號北向97.4公里處由爬坡道變換至出口減速車道及國道1
    號北向97.1公里處由出口減速車道變換至出口減速右側車道
    ，有「行駛高速公路未依規定變換車道」之違規行為，經民
    眾檢舉並經舉發機關製開第ZBA362567及ZBA362618號等共2
    筆舉發違反道路交通管理事件通知單在案；被上訴人2次違
    規時間、地點均不相同，雖未達6公里，且相隔時間未達6分
    鐘，惟被上訴人係於不同情狀下及不同時、地所為，且變換
    車道未依規定使用方向燈，於車輛變換車道完成之際，該次
    違規行為已終了，並無持續性，由社會一般第三者自然觀察
    ，可明確區隔為數個行為。而各次變換車道之際，其前後方
    或相鄰車道亦不同車輛行駛，則系爭車輛未先顯示方向燈或
    未全程使用方向燈，即驟然變換車道行駛，均造成當時附近
    行駛之汽車駕駛人，因無法事先明瞭系爭車輛之行車動向，
    可能不及採取應變措施，致發生交通事故之風險，故其上述
    2次違規行為對不同用路人之行車安全構成危害，自應分別
    評價，是被上訴人2次違反處罰條例第33條第1項第4款之違
    規行為，屬不同違規行為，依行政罰法第25條及違反道路交
    通管理事件統一裁罰基準及處理細則第3條等規定，自得就
    違規行為分別舉發，是附表所示之處分，並無重複舉發、處
    罰之問題。
  ㈢司法院釋字第604號解釋文所述係為一違規行為持續存在而
    遭連續舉發之情形，本件被上訴人係於不同情狀下及不同時
    、地所為，違規行為可明確區分為數個違規行為，並非單一
    持續之違規行為。故本件違規行為應遵守之注意規範均各自
    獨立，其應分為不同行為以盡其每次之注意義務，若屢次未
    遵循，即屬數個行為，附表所示之處分並無違比例原則、一
    行為不二罰原則之情事。
  ㈣方向燈係行駛於道路上之車輛駕駛人唯一與相鄰行駛車輛之
    溝通媒介，起駛、轉彎或變換車道前顯示方向燈，讓鄰車或
    附近車輛駕駛人洞悉自己駕駛車輛之動向，提早對應並保持
    安全距離，避免發生碰撞，正確使用方向燈對於交通安全之
    增進有一定效用。本件系爭車輛分別於前揭時間、地點，分
    別有不同變換車道行為，均未依規定使用方向燈，亦即每一
    次違規行為，均有可能造成道路交通安全之危害，特別本件
    在高速公路上，具一定高速行駛，可能產生之危害性甚大，
    確實為數違規行為，非屬單一行為至明。除法有明文不得舉
    發及處罰外，舉發機關自得本其職責及相關規定予以決定是
    否舉發，甚至每一次違規行為，均有可能會造成道路交通之
    安全危害，除評價其行為具有法律單一性（例如危險駕駛即
    可能有多數違規行為態樣）之外，每一次違規行為之危害態
    樣均屬不同，若僅能處罰其中一次，則其餘所受危害者之權
    益即有保障不足之憾，豈非鼓勵多次重覆違規行為。是系爭
    車輛數行為違反處罰條例第33條第1項第4款規定，自得分別
    舉發及處罰，此有臺灣新北地方法院106年度交字第527號判
    決、臺灣基隆地方法院108年交字第84號判決、臺灣彰化地
    方法院108年交字第88號判決、臺灣臺南地方法院108年交字
    第52號判決、臺灣臺南地方法院109年交字第20號判決、臺
    灣苗栗地方法院107年交字第12號判決參照。
  ㈤本件違規事實為「行駛高速公路未依規定變換車道(未使用
    方向燈)」，2次交通違規時間雖相隔不到6分鐘、距離相距
    不到6公里，且系爭車輛係在變換車道完成後，行駛一段距
    離，再次變換車道，顯係基於「不同」意志決定而為數次變
    換車道，未依規定使用方向燈違規行為，並非單一違規事實
    持續存在之行為，故並無適用問題。是以，本件依處罰條例
    第85條之1第2項規定、交通部107年9月21日交路字第107002
    6758號函釋作為舉發、裁量之標準，並未違反立法意旨、授
    權之目的及舉發違規、裁量權之本質，其不僅直接對外發生
    效力，且被上訴人亦應受其拘束而適用之，應無違反法律授
    權明確性原則及處罰條例第85條之1第2項立法意旨，臺灣橋
    頭地方法院109年交字第154號判決、高雄高等行政法院109
    年交上字第89號判決、臺灣臺中地方法院109年交字第202號
    判決參照。
  ㈥上訴人所屬苗栗監理站以上開理由為基礎，依處罰條例第33
    條第1項第4款規定，作成附表所示之處分，應無不合，並聲
    明：1.原判決廢棄，2.被上訴人在第一審之訴駁回。
四、本院之判斷：
  ㈠附表編號1所示之處分上訴人未受敗訴判決並無上訴利益，
    該部分上訴為不合法：
  ⒈按提起上訴，乃當事人對於所受不利益之判決聲明不服之方
    法，倘該判決之結果對當事人並無不利益，自不得對該判決
    聲明不服，提起上訴。至該判決之結果究係對當事人有利或
    不利，應就判決主文與聲明互相比較，視其結果有無差異而
    定，若判決主文較聲明並無不利情形，該當事人即無上訴利
    益，不得提起上訴（最高行政法院105年度判字第635號判決
    意旨參照）。
  ⒉查本件被上訴人在原審訴請撤銷附表所示之處分，原判決除
    就編號2所示之處分予以撤銷外，編號1所示之處分則認屬合
    法而為被上訴人敗訴之判決，被上訴人就其敗訴部分，因未
    上訴已告確定；僅上訴人就原判決提起上訴。準此，原判決
    結果對被上訴人既非完全有利，依首揭說明意旨，上訴人就
    原判決撤銷附表編號2所示之處分，此部分對於上訴人不利
    ，具有上訴利益，上訴人自得就原判決除確定部分外對其不
    利之部分提起上訴；至上訴人就其餘已確定部分即附表編號
    1所示之處分提起上訴，應認為其上訴為不合法，而應予駁
    回。
  ㈡經查，原審參酌附表所示舉發單、附表所示之處分、送達證
    書、陳述單、舉發機關之採證光碟，認定被上訴人於附表所
    示之違規時間、違規地點，有行駛高速公路未依規定變換車
    道等情，經核原審法院就附表編號1所示之處分如何合於處
    罰條例第33條第1項第4款及第85條之1第2項等規定，而依法
    應撤銷附表編號2所示之處分，論述其事實認定之依據及得
    心證之理由明確，並指駁上訴人之主張何以不足採之理由，
    核與卷證資料相符，無悖於證據法則、經驗法則及論理法則
    ，自得作為本院判決之基礎。
  ㈢按91年7月3日修正之處罰條例第85條之1增訂第2項：「第7
    條之2之逕行舉發案件有左列情形之一者，得連續舉發：一
    、逕行舉發汽車有『第33條』、第40條第1項規定之情形，
    其違規地點相距6公里以上、違規時間相隔6分鐘以上或行駛
    經過一個路口以上者。二、逕行舉發汽車有第56條第1項規
    定之情形，而駕駛人不在場或未能將車輛移置每逾2小時者
    。」規定，其立法理由為：「對逕行舉發案件得連續舉發之
    規定，係規範於違反道路交通管理事件統一裁罰標準及處理
    細則第12條，因其影響人民權利義務，為符合法律保留之精
    神，爰酌予修正增列於第2項。」94年12月28日依立法委員
    葉宜津等提案修正通過之現行第85條之1第2項規定，其提案
    理由則係為增加嚴重超速行為之處罰，以及為因應長隧道安
    全，爰為但書規定（立法院第6屆第2會期第3次會議議案關
    係文書討275頁參照），對於連續舉發之間隔期間並未修正
    ，即規定「第7條之2之逕行舉發案件有下列情形之一者，得
    連續舉發：一、逕行舉發汽車行車速度超過規定之最高速限
    或低於規定之最低速度或『有第33條第1項、第2項』之情形
    ，其違規地點相距6公里以上、違規時間相隔6分鐘以上或行
    駛經過一個路口以上。但其違規地點在隧道內者，不在此限
    。二、逕行舉發汽車有第56條第1項或第57條規定之情形，
    而駕駛人、汽車所有人、汽車買賣業、汽車修理業不在場或
    未能將汽車移置每逾2小時。」準此可知處罰條例第85條之1
    第2項第1款係針對同條例第33條第1項所規定「汽車行駛於
    高速公路、快速公路或設站管制之道路」而不遵守道路管制
    規則之情形；故行駛於高速公路、快速公路或設站管制道路
    之汽車，其駕駛人未依規定顯示方向燈，違反處罰條例第33
    條第1項第4款規定，依處罰條例第85條之1第2項第1款之規
    範目的，如其違規地點相距未達6公里、違規時間相隔未達6
    分鐘或未行駛經過一個路口，即應論以單一違規行為。
  ⒈上訴意旨雖主張處罰條例第85條之1第2項於94年12月28日修
    正時之提案理由，係針對「持續超速」、「持續行駛路肩」
    、「持續未保持安全距離」等違規，與被上訴人「行駛高速
    公路未依規定變換車道（未使用方向燈）」之違規態樣不同
    ，考其立法意旨，係為解決交通違規狀態持續不改正，卻無
    得連續舉發規定之缺失而定，本件應無適用問題，及被上訴
    人所涉「行駛高速公路未依規定變換車道」係於不同之情狀
    及不同時、地所為之複數行為，上訴人係依行為數進行個別
    裁罰，應無違誤等詞；惟查，上訴人所指處罰條例第85條之
    1第2項之立法意旨，係援用94年12月28日處罰條例第85條之
    1第2項但書關於「違規地點在隧道內者」，雖其違規地點相
    距6公里以內、違規時間相隔6分鐘以內或行駛未經過1個路
    口以上，仍例外得連續舉發之立法理由。又按85年12月31日
    增訂本條之理由「……交通違規狀態持續不改正者因無得連
    續舉發之明文規定，致民眾常以已獲有交通違規舉發通知單
    ，資為不得重複處罰之藉口，爰增訂本條，以杜流弊。」及
    司法院釋字第604號解釋「第85條之1規定……乃立法者對於
    違規事實一直存在之行為，考量該違規事實之存在對公益或
    公共秩序確有影響，除使主管機關得以強制執行之方法及時
    除去該違規事實外，並得藉舉發其違規事實之次數，作為認
    定其違規行為之次數，從而對此多次違規行為得予以多次處
    罰，並不生一行為二罰之問題，故與法治國家一行為不二罰
    之原則，並無牴觸。」可知處罰條例第85條之1第2項各款係
    對於相關違規事項為行為數評價之規範，故於本條項第1款
    所訂事項如無同款後段及但書之情形，則其行為數已經立法
    選擇，應不得連續舉發。
  ⒉是以，本件被上訴人所涉「行駛高速公路未依規定變換車道
    」之行為，既行駛於高速公路非隧道路段，前後有2次變換
    車道未依規定使用方向燈之違規行為，依前揭規定及說明，
    自應以違規地點相距6公里以上、違規時間間隔6分鐘以上，
    作為連續舉發之要件；如時間、距離之間隔未達上開標準，
    則依法不能予以舉發。故原判決認附表編號2所示之處分，
    違反比例原則及處罰條例第85條之1第2項第1款之連續舉發
    規定，予以撤銷，依法核無違誤。上訴意旨雖指摘本件並非
    單一且持續性之違規行為，並不適用處罰條例第85條之1第2
    項規定，且危害性甚大，附表所示之處分並未違反比例原則
    之詞；惟本件系爭車輛行駛於高速公路未依規定變換車道之
    違規事實，立法者業已於處罰條例第85條之1第2項明文規定
    以侵害法益之時間、距離等條件作為量化及區隔違反公法上
    義務之次數之判斷基準，以避免連續舉發之間隔期間過度密
    集，以致處罰過當，亦與司法院釋字第604號解釋意旨無違
    ；是上訴人指摘原判決所為論斷有不適用法規或適用不當之
    情，尚無可採。
  ㈣上訴人復援引臺灣苗栗地方法院107年交字第12號判決，雖
    與本件所涉行為態樣相同，惟觀其判決主旨係就民眾檢舉舉
    發得否類推適用處罰條例第85條之1第2項之規定為論述，原
    判決業已詳敘應類推適用之理由。臺灣基隆地方法院108年
    交字第84號判決、臺灣臺南地方法院108年交字第52號判決
    雖與本件同為「行駛高速公路未依規定變換車道」之行為，
    惟均僅經機關舉發1次；臺灣新北地方法院109年交字第358
    號判決、臺灣臺南地方法院109年交字第20號判決、臺灣臺
    中地方法院109年交字第202號判決、臺灣彰化地方法院108
    年交字第88號判決係行為人駕駛於「一般道路」連續多次違
    規之情形，與本件事實均不相同。且依前述㈢之說明，處罰
    條例第85條之1第2項第1款規定「逕行舉發……或有第33條
    第1項、第2項之情形」之內容，並未再就違規行為態樣另加
    區別，凡屬處罰條例第33條第1項、第2項之違規，均應適用
    同法第85條之1第2項第1款得否連續處罰之規定；本件被上
    訴人之違規行為屬處罰條例第33條第1項第4款規定之情形，
    無從在不符「違規地點相距6公里以上、違規時間相隔6分鐘
    以上或行駛經過一個路口」之要件下，另行區別認定為多數
    行為，至於臺灣新竹地方法院108年交字第90號判決、臺灣
    新北地方法院106年交字第527號判決、臺灣橋頭地方法院10
    9年度交字第154號判決見解並不拘束本院前開認定。另高雄
    高等行政法院109年度交上字第89號判決意旨，係行為人抗
    辯違規影像乃檢舉人惡意逼車跟拍之詞，判決理由並未涉及
    處罰條例第85條之1第2項第1款之闡述，尚不足採為對上訴
    人有利認定之憑據。
五、綜據上述，原判決撤銷附表編號2所示之處分，核無違誤。
    上訴意旨指摘原判決違背法令，求予廢棄，難認有理由，應
    予駁回。至於附表編號1所示之處分，其上訴為不合法，亦
    應駁回，已如前述。
六、末按交通裁決事件之上訴，行政法院為訴訟費用之裁判時，
    應確定其費用額，此觀行政訴訟法第237條之9第2項準用第2
    37條之8第1項規定即明。本件上訴人對於交通裁決事件之上
    訴，既經駁回，則上訴審訴訟費用750元（上訴審裁判費）
    自應由上訴人負擔，爰併予確定如主文第2項所示。
七、結論：本件上訴一部為不合法，一部為無理由。
中　　華　　民　　國　　110　  年　　11 　 月　  12　 日
                  臺中高等行政法院第三庭
                          審判長法官　陳  文  燦
                              法  官　張  鶴  齡
                              法  官　楊  嵎  琇
以上正本證明與原本無異。
本判決不得上訴。
中　　華　　民　　國　　110　  年　　11 　 月　  12　 日
                              書記官　詹  靜  宜
附表：
┌──┬────────┬──────┬──────┬──────────┬──────────┬──────────┐
│編號│違規時間（民國）│違規地點    │檢舉日期    │舉發單              │裁決書（處分）      │裁處主文            │
├──┼────────┼──────┼──────┼──────────┼──────────┼──────────┤
│1   │110年2月2日6時45│國道1號北向 │110年2月2日 │國道警交字第ZBA36256│110年3月23日竹監苗字│罰鍰新臺幣3,000元整 │
│    │分              │97.4公里    │            │7 號舉發違反道路交通│第54-ZBA362567號違反│，並記違規點數1點   │
│    │                │            │            │管理事件通知單      │道路交通管理事件裁決│                    │
│    │                │            │            │                    │書                  │                    │
├──┼────────┼──────┼──────┼──────────┼──────────┼──────────┤
│2   │110年2月2日6時45│國道1號北向 │110年2月5日 │國道警交字第ZBA36261│110年3月23日竹監苗字│罰鍰新臺幣3,000元整 │
│    │分              │97.1公里    │            │8 號舉發違反道路交通│第54-ZBA362618號違反│，並記違規點數1點   │
│    │                │            │            │管理事件通知單      │道路交通管理事件裁決│                    │
│    │                │            │            │                    │書                  │                    │
└──┴────────┴──────┴──────┴──────────┴──────────┴──────────┘